【裁判字號】    91,訴,397
【裁判日期】    920122
【裁判案由】    違反選舉罷免法
【裁判全文】
台灣新竹地方法院刑事判決                          九十一年度訴字第三九七號
    公  訴  人  臺灣新竹地方法院檢察署檢察官
    被      告  戊○○
    選任辯護人  彭巧君  律師
右列被告因違反公職人員選舉罷免法案件，經檢察官提起公訴（九十一年度選偵字第
六二號），本院判決如左：
    主  文
戊○○共同連續對於有投票權之人，交付賄賂，而約其投票權為一定之行使，處有期
徒刑陸月，如易科罰金，以佰元折算壹日，褫奪公權年。扣案之賄賂「ＧＡＨＯ
ＮＧ五星牌」夾克捌件沒收之。
    事  實
一、戊○○原擔任新竹縣新埔鎮鎮民代表會第十六屆鎮民代表，為尋求連任（業於民
    國於九十一年四月二十一日登記參選新埔鎮第十七屆鎮民代表，所屬選區為第三
    選區，包括文山里、內立里、寶石里），竟於九十一年三月底，透過不知情友人
    丁○○之介紹，向不知情之位於新竹縣湖口鄉○○路○段三一八號「長毅贈品社
    」負責人丙○○，以每件新台幣（下同）二百八十元之代價，先訂購二百五十件
    「ＧＡＨＯＮＧ五星牌」夾克，嗣又委託丙○○再追加二百五十件同品牌夾克，
    共計訂購五百件夾克，總價十四萬元，意圖交付贈送選民，以求勝選。戊○○於
    購得夾克後，基於賄選之概括犯意，因甲○○（另經檢察官為緩起訴處分）與其
    在業務上往來十分密切，戊○○遂與甲○○共同基於賄選之犯意聯絡及行為分擔
    ，於九十一年四月七日上午，由戊○○在甲○○所任職之遠東化纖股份有限公司
    新埔廠區，要求甲○○為戊○○發放該五星牌夾克予甲○○所居住之新埔鎮文山
    里日日春社區居民，以要求日日春社區有投票權之居民於此次鎮民代表選舉時投
    票支持戊○○，經甲○○允諾後，戊○○果於是日晚間八時許，前往甲○○位於
    新竹埔鎮○○里○鄰○○路○○段四十一巷八十弄三號住處，交付五星牌夾克三
    十四件予甲○○，再由甲○○自九十一年四月八日起，迄同月十二日止，將該五
    星牌夾克分送予日日春社區有投票權之居民謝沅澄、劉得裕、莊慶輝、陳文忠、
    羅振昆、廖春德、陳鄧秀娥、李興泓及李祥鑑等人，要求其等投票支持甲○○，
    惟謝沅澄、劉得裕、莊慶輝、陳文忠、羅振昆、廖春德、陳鄧秀娥、李興泓及李
    祥鑑等人並無投票支持戊○○之意。戊○○復承前賄選之概括犯意，於九十一年
    四月十三日（起訴書誤載為四月六日）晚間，前往彭氏宗親會在新埔鎮寶石里寶
    石橋旁之涼亭餐廳所舉辦之餐會（參加餐會之人員係新埔鎮文山里、內立里、寶
    石里之彭姓宗親），對參與聚餐而有投票權之選民彭傳興、彭阿棋等人敬酒時，
    要求彭傳興、彭阿棋於此次鎮民代表選舉時，投票支持戊○○，並於餐會結束時
    贈與五星牌夾克予彭傳興、彭阿棋等人，以尋求彭傳興、彭阿棋之支持，約其等
    就投票權為一定之行使，惟彭傳興、彭阿棋並無投票支持戊○○之意。嗣甲○○
    於九十一年（起訴書誤載為九十年）四月二十八日前往法務部調查局新竹縣調查
    站自首後，始循線查知上情，並自甲○○處扣得夾克二件，謝沅澄、李興泓、莊
    慶輝、李祥鑑、廖春德、羅振昆處各扣得夾克一件。
二、案經法務部調查局新竹縣調查站移送暨新竹縣警察局新埔分局報告台灣新竹方地
    方法院檢察署檢察官偵查起訴。
    理  由
一、訊據被告戊○○雖坦承委託丁○○訂購夾克並於右揭時地交付五星牌夾克予甲○○暨於彭氏宗親會聚餐餐廳門口放置五星牌夾克，惟矢口否認有何賄選犯行，辯
    稱：原本不是我要的夾克，是我的員工陳秀正要的，夾克由丁○○交給我，由陳
    秀正和我兩個人去載，第一批夾克三百件是陳秀正要，我順便訂二百件，我不知
    道陳秀政要三百件做什麼，第二次二百件是我要的，我是想造勢時要穿，三月底
    時甲○○向我要夾克，因他是社區發展協會理事長，他主動向我要，當時我是鎮
    民代表，他即將卸任，他可能是想要當作紀念品，當初我還沒有決定參選，只是
    先發，想如果有有參選時，要請他們幫我造勢時穿的，四月六日晚上在彭氏宗親
    會不是發放，我只是放在門口，請大家在造勢時幫忙云云。惟查：
    （１）該等夾克確係被告委託證人丁○○分二批向開設長毅贈品社之負責人邱勝
          銘訂購，此據證人丁○○、丙○○於調查站訊問時暨偵查中證述在卷（參
          九十一年度選他字第一００頁至第一０三頁、第一三七頁至第一四０頁）
          ，並有長毅贈品社於九十一年四月二日開立記載客戶名稱為「錢先生」、
          五百件外套共計十四萬元之送貨單附卷可稽。且證人丁○○於本院審理時
          仍證稱：當時我打電話說有朋友要買夾克，我幫朋友訂，請邱先生送樣品
          給我，他隔一兩天後就送樣品來，送到我太太乙○○的朋友家去，式樣是
          我拿到樣品後，送到被告任職之遠紡公司的門口去，由被告及他的員工選
          式樣，樣品送給被告之後，我就走了，過了好幾天後，才電話通知我去拿
          樣品回來並告知我所選的式樣，當時也告知我數量二百五十件。我知道數
          量及樣式之後就打電話給丙○○。訂購時沒有告知丙○○是何人要買夾克
          ，只說是我的朋友，後來加訂才說是誰要買，貨到後我馬上通知被告請他
          來載走，他與他員工開車來我家把貨載走，是被告用電話告知我要追加，
          我接到電話後就通知丙○○。丙○○第一次送貨來，我告訴被告如果要追
          加就自行打電話跟他聯絡，追加的二百五十件是我幫他訂的等語。衡情該
          等夾克若係被告之員工陳秀正自己欲訂購，被告大可介紹丁○○予陳秀正
          ，由彼二人自行洽談即可，豈會由高高在上之老板反幫自己之員工向他人
          訂貨並與員工去丁○○住處載貨？況被告自承丁○○係開設精品店，並非
          開設成衣廠，而其又供稱陳秀正訂購夾克係為擺地攤，更應由陳秀正自行
          向成衣廠訂購即可，焉有透過層層關係向贈品社訂購之理？是被告此部分
          所辯顯悖常理，不足採信。
    （２）被告確於九十一年四月七日上午前往甲○○所任職遠東化纖股份有限公司
          新埔廠區，要求甲○○替被告發放夾克予甲○○所住之日日春社區有投票
          權之居民，以要求日日春社區居民於此次鎮民代表選舉時投票支持被告，
          經甲○○允諾後，被告於是日晚間八時許，持該五星牌夾克三十四件前往
          甲○○住處，交付與甲○○之事實，業據證人甲○○於調查站及偵查中供
          述甚詳（參同前卷第三至五頁、第十一頁至第十四頁、第四十三頁至第四
          十四頁、第一五六頁），而甲○○業將該五星牌夾克分送予居住於日日春
          社區之劉得裕等居民等情，亦據證人即日日春社區之居民謝沅澄、劉得裕
          、莊慶輝、陳文忠、羅振昆、廖春德、陳鄧秀娥、李興泓及李祥鑑等人於
          調查站及偵查中證述實。證人甲○○於本院審理時亦證稱：有送扣案的夾
          克給日日春社區住戶，該夾克是戊○○交給我的，他給我共三十四件，他
          委託我在日日春社區幫他發放，因為他要競選新埔鎮民代表，他在清明節
          過後，是四月七日大約晚上八點多拿給我，拿過來之前我有打（電話）給
          他，他也有打給我，送夾克的時候我有告訴他們說是錢代表送的，我在四
          月初的時候發的，六月初投票，當時他已經說要競選，被告是日日春社區
          的候選人，因為我在遠東化纖公司新埔場上班，被告也是遠東公司的承包
          商，他是承包堆高機的業務，我們認是大約有十年左右，我們平常不常來
          往，他送夾克來之前，我在電話裡面告訴他我們社區有三十四戶等語。而
          被告所有之0000000000號行動電話確自九十一年四月四日起至
          五月二日止與證人甲○○所有之000000000號行動電話經常聯絡
          ，亦有遠傳電信股份有限公司之通聯紀錄在卷可資佐證，顯然被告與證人
          甲○○之交情匪淺，彼等並無仇怨，甲○○應無誣攀之理。此外，復有自
          證人甲○○及日日春社區住戶劉得裕等人提出之該五星牌夾克共計八件扣
          案可證，是被告辯稱該等夾克係甲○○要求發放以供造勢所用云云，顯不
          可採。
    （３）被告於九十一年四月十三日晚間，前往彭氏宗親會在新埔鎮寶石里寶石橋
          旁之涼亭餐廳所舉辦之餐會，對參與聚餐而有投票權之選民彭傳興、彭阿
          棋等人敬酒時，要求彭傳興、彭阿棋於此次鎮民代表選舉時，投票支持錢
          春塘，並於餐會結束時贈與五星牌夾克予彭傳興、彭阿棋等人等情，亦據
          證人彭傳興、彭阿棋於調查站及偵查中證述明確，且其二人均證稱被告贈
          送夾克時向彼等表示請多支持並投其一票（參同前卷第一四三頁背面、第
          一四五頁背面、第一六０頁背面、第一六一頁背面），復據當時在場參與
          聚餐之證人丁○○於本院訊問時證述在卷。且被告於法務部調查局進行測
          謊時，就「丁○○送給彭姓宗親會會員的夾克不是渠提供的」「渠沒有以
          贈送夾克的方式向鎮民賄選」等問題，均呈情緒波動反應，研判有說謊，
          此有法務部調查局九十一年五月十五日調參字第０九一二三０一六一二０
          號報告書在卷可資佐證。是被告辯稱該等夾克係請宗親會員於其造勢時所
          穿云云，不足採信。
    綜上所述，本件事證明確，被告犯行堪以認定。
二、核被告所為，係犯公職人員選舉罷免法第九十條之一第一項對於有投票權之人，
    交付賄賂，而約其投票權為一定之行使罪。被告與證人甲○○間，就其等對日日
    春社區居民行賄部分，有犯意之聯絡及行為之分擔，為共同正犯。被告先後多次
    行賄犯行，時間緊接，方法相同，觸犯構成要件相同之罪名，顯係基於概括犯意
    為之，應依連續犯之規定論以一罪，並依法加重其刑。爰審酌選舉為實現民主政
    治重要之舉才方式，應在公平、公正、公開合法之前提下進行，賄選對選風之敗
    壞及政治清明之戕害為禍尤烈，近年每逢選舉，政府均大力宣導不得從事賄選行
    為，且民眾亦對賄選深惡痛絕，被告為求勝選，竟不擇手段，以財物收買選民，
    敗壞選風，殊值非難，且犯後先否認交付夾克予他人，嗣又改口贈送夾克僅供造
    勢，態度不佳等一切情狀，量處如主文所示之刑，並諭知易科罰金之折算標準，
    並依法宣告褫奪公權三年，以示懲儆。
三、自甲○○處扣得夾克二件係用以行求之賄賂，自謝沅澄、李興泓、莊慶輝、李祥
    鑑、廖春德、羅振昆處各扣得夾克一件係用以交付之賄賂，該八件夾克應依公職
    人員選舉罷免法第九十條之一第三項之規定宣告沒收。
據上論斷，應依刑事訴訟法第二百九十九條第一項前段，公職人員選舉罷免法第九十
條之一第一項、第三項、第九十八條第三項，刑法第十一條前段、第二十八條、第五
十六條、第四十一條第一項、第三十七條第二項，罰金罰鍰提高標準條例第二條，判
決如主文。
本案經檢察官邱朝智到庭執行職務。
中      華      民      國    九十二    年      一      月    二十二    日
                                     台灣新竹地方法院刑事第一庭
                                         法  官    賴    淑    敏
右正本證明與原本無異。
如不服本判決，應於判決送達後十日內向本院提出上訴狀( 應附繕本 )，上訴於
臺灣高等法院。
                                         書記官    曾    秀    貞
中      華      民      國    九十二    年      一      月    二十二    日
附錄法條：
公職人員選舉罷免法第九十條之一
對於有投票權之人，行求期約或交付賄賂或其他不正利益，而約其不行使投票權或為
一定之行使者，處五年以下有期徒刑，得併科新台幣四十萬元以上四百萬元以下罰金
。
預備犯前項之罪者，處一年以下有期徒刑。
預備或用以行求期約或交付之賄賂，不問屬於犯人與否，沒收之。
犯第一項或第二項之罪，於犯罪後六個月內自首者，減輕或免除其刑；因而查獲候選
人為共犯者免除其刑。
犯第一項或第二項之罪，在偵查中自白者，減輕其刑；因而查獲候選人為共犯者，減
輕或免除其刑。


司法院資訊處製作；財團法人民間司法改革基金會備份。
